臺灣花蓮地方法院刑事判決
110年度易字第278號
公  訴  人  臺灣花蓮地方檢察署檢察官
被      告  施拾清


上列被告因竊盜案件，經檢察官提起公訴（110年度偵緝字第300
號、第301號、第302號），本院判決如下：
    主  文
施拾清犯竊盜罪，處拘役拾日，如易科罰金，以新臺幣壹仟元折
算壹日，未扣案之犯罪所得新臺幣壹仟元沒收，於全部或一部不
能沒收或不宜執行沒收時，追徵其價額；又犯竊盜未遂罪，處拘
役捌日，如易科罰金，以新臺幣壹仟元折算壹日；又犯竊盜罪，
處拘役貳拾伍日，如易科罰金，以新臺幣壹仟元折算壹日，未扣
案之犯罪所得新臺幣貳仟伍佰元沒收，於全部或一部不能沒收或
不宜執行沒收時，追徵其價額；又犯竊盜罪，處拘役參拾日，如
易科罰金，以新臺幣壹仟元折算壹日，未扣案之犯罪所得新臺幣
柒元沒收，於全部或一部不能沒收或不宜執行沒收時，追徵其價
額。應執行拘役柒拾日，如易科罰金，以新臺幣壹仟元折算壹日
。
    事  實
一、施拾清意圖為自己不法之所有，基於竊盜之犯意：
（一）於民國109年10月31日3時47分許，前往花蓮縣○○市○○路00
    號騎樓，持不詳物品撬開林雅純經營之炸雞店攤架抽屜，並
    竊取攤架抽屜內之零錢新臺幣（下同）1,000元，得手後隨
    即離去。
（二）於109年12月2日凌晨5時35分許，前往上址，持不詳物品
    撬開林雅純之攤架抽屜，已著手物色抽屜內財物，然因遭林
    雅純即時察覺並予喊叫，施拾清未遂。
（三）於109年10月15日23時13分許，前往花蓮縣○○鄉○○路0段00
    0號，徒手竊取吳淑貞之菜攤櫃子內零錢2,000元，以及鐵架
    上現金500元（共竊得2,500元），得手後隨即離去。
（四）於109年9月26日6時38分許，前往花蓮縣○○市○○路00     
 號顏良鈺經營之小吃店，竊取顏良鈺所有放置店內櫃臺之     
 錢箱1個（價值3,000元，內含零錢約7元；起訴書誤載為      
  「內含現金3,000元」）後，得手後隨即離去現場。
二、案經訴請花蓮縣警察局花蓮分局、吉安分局報告臺灣花蓮  
    地方檢察署檢察官偵查起訴。
    理  由
壹、程序部分：按法院認為應科拘役、罰金或應諭知免刑或無罪
    之案件，被告經合法傳喚無正當理由不到庭者，得不待其陳
    述逕行判決，刑事訴訟法第306條定有明文。被告施拾清經
    本院合法傳喚無正當理由不到庭，然因其被訴涉犯刑法第32
    0第1項條竊盜罪，經本院認為均應科拘役，依據上揭規定，
    爰不待其陳述，逕為一造辯論判決。
貳、證據能力部分：本判決後述所引用之證據資料，其中傳聞證
    據部分，縱無刑事訴訟法第159 條之1 至第159 條之4 或其
    他規定之傳聞證據例外情形，亦因檢察官、被告或同意可作
    為證據使用，或未聲明異議，依刑事訴訟法第159條之5 第1
     項、第2 項之規定，本院審酌該證據作成之情況，認為適
    當，應得為證據。
參、實體部分：
一、事實欄一（一）、（二）部分：
　　訊據被告固否認該2次竊盜犯行，然查，證人即被害人林雅
    純於警詢時證述：之前109年10月31日3時，被告業曾破壞過
    伊經營之炸雞攤內抽屜，並偷走伊放在其內之零錢約1,000
    元，從監視器畫面中看不清楚被告所使用之工具，沒有看到
    有其他共犯；109年12月2日5時許，尚未入睡，在家中客廳
    使用手機之際，發現騎樓攤架有發出聲響，從住家之監視器
    看到一名男子頭戴黑白帽子，蹲在攤架放置零錢之位置，用
    不明工具破壞零錢抽屜，遂叫喊有小偷，該男子聽到就跑離
    ，故未造成財物損失，之後伊才出外查看，並報警，零錢箱
    有上鎖，因為上次被同一男子行竊得手後，其內便未放置任
    何財物，伊自監視器中看到該男子臉龐，指認編號三之人（
    即被告）無誤，沒有與他人結怨或纠紛等語；可知證人林雅
    純兩次透過監視器畫面查看，以被告配戴之帽子特徵，以及
    可辨識被告臉部而為指認，容不致與他人混淆誤認，其指認
    具可信性甚明；且觀之109年12月2日5時35分許起之監視器
    翻拍畫面，對照同日上午8時13分許起警方執行巡邏勤務時
    ，發現被告，因其具與被害人所述特徵，而與調查拍照，可
    見行竊之男子與被告均配戴黑白相間之鴨舌帽，且身材瘦小
    ，均著背心、淺色上衣、深色長褲，又該背心翻領之形狀、
    大小、角度，幾出一轍；而109年10月31日3時47分許，監視
    器攝得之行竊男子所具特徵亦大抵同上，愈徵證人林雅純之
    指認有據，被告為上述竊盜、竊盜未遂之人甚明。矧其於警
    詢時曾稱：被害人林雅純於109年12月2日5時許，發現在富
    國路63號雞排店攤架遭人敲打欲竊取其內財物，經警方循線
    調閲路口周邊監視器，於109年12月2日5時許之影像中顯示
    係皮膚偏黃、身材痩小、頭戴黑白色帽子之中年男子行竊，
    該男子係伊本人，當時伊拿原子筆去敲攤架櫃子，但沒有敲
    開，裡面就有人大聲叫，伊覺得害怕便離開，故未行竊得手
    ；因睡不著，經過該處，想看看那間攤商有沒有東西可以拿
    等語，顯然已經坦承109年12月2日之竊盜未遂過程，且與證
    人林雅純所述相符，復有監視器翻拍照片在卷可佐，其嗣後
    改口：109年12月2日5時35分，在富國路63號，並未行竊，
    是在撿伊地上之錢等語，不僅與監視器翻拍畫面所示被告之
    動作相左，即並無撿錢之動作，地上亦未見有何金錢得以撿
    拾，且與其推稱不知畫面中之男子為何人、不清楚上開時間
    是否前往上址等詞俱有矛盾，是其翻異之詞，饒屬飾卸，無
    法採取。參之其兩次行竊之方式、衣著、配戴之帽子之特徵
    ，且監視器畫面攝得其臉部經證人林雅純指認，其此部分先
    後竊盜既遂、竊盜未遂之犯行，應可認定。
二、事實欄一（三）部分：
　　訊據被告否認此部分犯行，辯稱：金錢均係伊本來就攜帶，
    伊非監視器畫面中之男子云云；然查，稽之證人及被害人吳
    淑貞證述：於109年10月16日3時到花蓮縣○○鄉○○路○段000號
    伊在果菜市場之菜攤準備賣菜時，發現攤位東西遭翻動，櫃
    內零錢遭竊，清點發現放在走道上櫃子内之50元硬幣20枚、
    10元硬幣100枚，共2,000元遭竊，另放在攤位角落鐵架上約
    有共500元之硬幣遭竊，不記得此部分硬幣之數目，櫃子和
    鐵架均無上鎖，於109年10月17日11時許前往報案，現場有
    伊裝設之監視器，有拍攝到遭竊畫面，不認識行竊之人，與
    之沒有糾紛等語；再觀之證人吳淑貞所述監視器所拍得之畫
    面，在其攤位內來回走動、先後接近鐵架、走道櫃子，並予
    翻找之人，配戴黑白相間之鴨舌帽，身穿有領背心，及深色
    長褲，與被告於109年10月20日15時許，為警在花蓮縣吉安
    鄉和平路一段及自強路交岔路口附近發覺，而予拍照之衣著
    相符，苟非行竊之人並非被告，豈有如此巧合，而雖身著背
    心及深色長褲之男子並非鮮見，然被告所配戴之黑白相間之
    鴨舌帽，係黑底佐以自帽頂呈放射狀白條紋至帽沿之設計，
    容非尋常可見，是被告空言否認行竊，並無可取，其此部分
    之犯行，亦應可認定。
三、事實欄一（四）部分：
　　訊據被告固坦承監視器於109年9月26日6時38分許，拍攝到
    在花蓮縣○○市○○路00號顏良鈺所經營之小吃店內之人為其本
    人，然否認有何竊盜犯行，辯稱：該等物品並非伊行竊所得
    ，或係自地上拾得云云；惟查，證人即被害人顏良鈺於警詢
    中證述：於109年09月26日早上約10時許，在花蓮縣○○市○○
    路00號伊經營之小吃店要開店時發現伊所有價值約3,000元
    之錢箱被偷，因平常開店時第一個都會先看錢箱，故該日如
    往常一樣，一開門就看錢箱位置，便發現錢箱不見，平時打
    烊時會收到店内，然伊昨日即109年09月25日23時許打烊未
    將錢箱放置店内，錢箱内有近10個1元硬幣，故總損失約3,0
    07元，不認識涉嫌人，沒有糾紛，沒有印象曾到伊店内消費
    ，不清楚該男子有無使用交通工具，已將監視器提供給警方
    ，警方於109年09月27日22時30分許，在花蓮市華興街120巷
    旁空地發現竊嫌遺留之錢箱即為伊遭竊之錢箱等語；則被告
    既坦認監視器所拍攝到配戴黑白相間之鴨舌帽、穿著背心極
    深色長褲之人為其本人，則觀之證人顏良鈺提供之店內監視
    器翻拍畫面，以及警方調取沿路監視器之翻拍畫面，可見：
    ①被告騎乘滿載雜物之單車前往府前路79號，途經華廈街，
    抵達後隨即進入府前路79號顏良鈺經營之小吃店在桌上、櫃
    子上翻找物品，顯非如其所述在地上拾得物品；②亦得見其
    離開往華興街方向逃逸之際，其所騎乘之單車，前方安裝之
    置物籃上多出一黑色錢箱，其行竊之舉甚明；③且其返回華
    廈街與華興街時，已不見該錢箱之蹤影，應得推知其在途中
    將該錢箱棄置；而由警方在109年9月27日22時30分，在華興
    街120巷口前空地草叢尋獲顏良鈺失竊之錢箱，對照被告逃
    逸路線，該空地草叢確可能為被告逃離途中所行經，而能將
    竊得之錢箱棄置該處；從而，被告辯詞既與監視器翻拍畫面
    所顯示之過程、動作相背，顯非事實，自無可取。
四、綜上所述，被告辯解並不可採，本案事證明確，其犯行堪予
    認定。
五、按刑法第321 條第1 項第3 款之攜帶兇器竊盜罪，係以行為
    人攜帶兇器竊盜為其加重條件，此所謂兇器，其種類並無限
    制，凡客觀上足對人之生命、身體、安全構成威脅，具有危
    險性之兇器均屬之，且祇須行竊時攜帶此種具有危險性之兇
    器為已足，並不以攜帶之初有行兇之意圖為必要（最高法院
    79年台上字第5253號判例足資參照）。本件被告撬開林雅純
    所有攤架抽屜之工具不詳，為檢察官於起訴書所是認，證人
    林雅純亦稱從監視器畫面中看不清楚被告是使用何工具，而
    被告所稱是使用原子筆，則依現存卷內證據，無由認定被告
    係持兇器竊盜。是核被告如事實欄一（一）、（三）、（四
    ）所為，係犯刑法第320條第1項竊盜罪；其如事實欄一（二
    ）【起訴書誤載為（四）】所為，則係犯刑法第320條第3項
    、第1項之竊盜未遂罪。被告著手實施竊盜而不遂之部分，
    為未遂犯，依刑法第25條第2 項後段規定減輕其刑。被告所
    犯4罪，犯意各別，時地有異，應分論併罰。爰審酌被告任
    意竊取他人財物，漠視他人財產法益，所為對於社會治安亦
    生危害，且有多次竊盜前科，有臺灣高等法院被告前案紀錄
    表附卷可證，又為本案同質性犯罪，顯然不該，甚否認犯行
    ，未見悔意，犯後態度難謂良好；惟考量其竊得之錢財均非
    至鉅，又其中價值3,000元之錢箱業經被害人領回，有贓物
    認領保管單附卷可佐，此部分犯罪實害有所降低，兼衡其生
    活狀況、智識程度、前科素行、竊得財物價值分有高低、造
    成被害人之損失有別等一切情狀，分別量處如主文所示之刑
    ，並諭知易科罰金之折算標準。
六、按犯罪所得，屬於犯罪行為人者，沒收之；前二項之沒收，
    於全部或一部不能沒收或不宜執行沒收時，追徵其價額；犯
    罪所得已實際合法發還被害人者，不予宣告沒收或追徵，刑
    法第38條之1 第1 項前段、第3 項、第5 項定有明文。經查
    ，被告如事實欄一（一）、（三）、（四）之竊盜行為分別
    竊得1,000元、2,500元、錢箱及其內7元，其中錢箱業經發
    還被害人，如前述，故不宣告沒收，餘竊得之金錢，分別依
    刑法第38條之1 第1 項前段規定，於所犯各竊盜罪名項下宣
    告沒收，因未扣案，依照同條第3 項規定，併諭知如於全部
    或一部不能沒收或不宜執行沒收時，追徵其價額。至被告行
    竊所用工具，因未扣案，且為不詳之物，為免執行困難，故
    不宣告沒收。
據上論斷，應依刑事訴訟法第299 條第1 項前段，刑法第320 條
第1 項、第3 項、第25條第2 項、第41條第1 項前段、第51條第
6 款、第38條之1 第1項、第3 項，刑法施行法第1 條之1 ，判
決如主文。
本案經檢察官林俊廷提起公訴，檢察官王柏舜到庭執行職務。
中　　華　　民　　國　　111 　年　　1 　　月　　25　　日
                  刑事第一庭    法  官  戴韻玲
以上正本證明與原本無異。
如不服本判決應於收受送達後20日內向本院提出上訴書狀，並應
敘述具體理由。其未敘述上訴理由者，應於上訴期間屆滿後20日
內向本院補提理由書(均須按他造當事人之人數附繕本)「切勿逕
送上級法院」。告訴人或被害人如對於本判決不服者，應具備理
由請求檢察官上訴，其上訴期間之計算係以檢察官收受判決正本
之日期為準。
因疫情而遲誤不變期間，得向法院聲請回復原狀。　　　　  
中　　華　　民　　國　　111 　年　　1 　　月　　26　　日

                                書記官  李俊偉
附錄法條：刑法第320條
意圖為自己或第三人不法之所有，而竊取他人之動產者，為竊盜
罪，處5年以下有期徒刑、拘役或50萬元以下罰金。
意圖為自己或第三人不法之利益，而竊佔他人之不動產者，依前
項之規定處斷。
前二項之未遂犯罰之。